# 清缴陈版主

提问人：greenapple 时间：2010-10-12 22:33:26
案例一：创始人公司甲公司持有A公司100%股份。 A公司拟进行IPO，在IPO前引入VC/PE。 引入VC/PE时，A公司章程约定了一项回购权条款：若 2013 年 3 月 31 日前，A公司因任何原因未能完成合格IPO，则VC/PE有权要求A公司回购VC/PE持有的所有A公司的股权。回购价格按照VC/PE出资额加上每年15%的回报率计算。 根据A公司章程的其他条款，VC/PE享有与甲公司同等的作为股东的权利并承担相应的义务。对于拟上市主体A公司，会计上应如何核算VC/PE投入的资本？
案例二：创始人公司甲公司持有A公司100%股份。A公司拟进行IPO，在IPO前引入VC/PE。引入VC/PE时，A公司章程约定了一项回购权条款：若 2013 年 3 月 31 日前，A公司因任何原因未能完成合格IPO，则VC/PE有权要求甲公司回购VC/PE持有的所有A公司的股权。回购价格按照VC/PE 出资额的1.5倍加上每年累积的红利计算。根据A公司章程的其他条款，VC/PE享有与甲公司同等的作为股东的权利并承担相应的义务。对于拟上市主体A公司，会计上应如何核算VC/PE投入的资本？
案例三： 2010 年 3 月 31 日，A公司股东通过股东会决议，同意管理层按公司每股净资产2.5元的价格增资入股，持有A公司10%股权。
2010 年 5 月 30 日，A公司引入VC/PE，按照评估价格每股6.2元的价格入股。应如何核算管理层增资入股？

回答人：chenyiwei
案例 1 ：由于按固定价格回购的义务系由拟上市公司承担，因此拟上市公司应当把VC投入的资金确认为一项负债，分拆其中的回购选择权作为一项衍生工具核算，并重新计算其实际利率（分拆后很可能高于 15 ％），或者整体指定为以公允价值计量且其变动计入当期损益的金融负债处理。
案例 2 ：由于按固定价格回购的义务系由大股东承担，因此就拟上市公司而言，可以把VC的投资确认为股东权益。但就大股东合并报表层面而言，这是一项负债。 另外请注意：对于案例 1 、 2 而言，如果是在中国境内A股IPO的，则这种对赌条款的存在将会成为IPO的实质性障碍。至少，这种回购权条款在A公司的章程中约定是不合适的，只能在新老股东之间的协议中约定，即拟上市公司本身不应成为该协议的一方。
案例 3 ：根据解释 4 号规定，管理层入股价格低于入股时的每股公允价值之间的差额，应按照股份支付进行会计处理。由于两次增资的间隔期只有 2 个月，因此VC的入股价格很可能被作为管理层入股时每股公允价值的参照，即需确认的股份支付费用等于两次入股的每股价格差乘以管理层入股数。是否将该费用一次性计入损益，需要看管理层入股协议中是否约定了等待期条款。